【裁判字號】    98,審抗,238
【裁判日期】    980831
【裁判案由】    本票裁定
【裁判全文】
臺灣臺北地方法院民事裁定             98年度審抗字第238號
抗  告  人  甲○○
相  對  人  台新國際商業銀行股份有限公司
法定代理人  乙○○
上列當事人間聲請本票裁定事件，抗告人對於民國98年7月12日
本院98年度司票字第13977號裁定提起抗告，本院裁定如下：
    主  文
抗告駁回。
抗告程序費用新臺幣壹仟元由抗告人負擔。
    理  由
一、相對人於原審聲請意旨略以：伊執有抗告人於民國93年9月1
    4日所簽發之金額為新臺幣（下同）25萬元，付款地在臺北
    市，利息按年息7.09％計算，免除作成拒絕證書，到期日為
    98年1月9日之本票1紙（下稱系爭本票），詎於到期後經提
    示未獲付款，為此爰依票據法第123條規定，聲請裁定就上
    開未付票款及按約定年息7.09％計算之利息准許強制執行等
    語。
    原審就系爭本票中之25萬元及自98年1月10日起至清償日止
    ，按約定年息7.09％計算之利息，裁定准許強制執行。
二、本件抗告意旨略以：抗告人開與相對人之系爭本票，發票日
    為民國93年9月14日，至今98年，已超過3年，依票據法第22
    條，時效已完成，故相對人所持系爭本票權利均已因時效完
    成而消滅。且伊所簽發之本票為見票即付，於到期日處實未
    填寫日期，另抗告人於98年4月份債務協商毀諾，依據最大
    債權銀行華泰銀行提供之資料顯示，相對人剩餘債權金額為
    188,742元。然聲請人仍以25萬元聲請本票裁定，原審不察
    而予相對人准予強制執行之裁定，實屬違法，爰依法提起抗
    告，請求廢棄原許可強制執行之裁定云云。
三、按執票人向本票發票人行使追索權時，得聲請法院裁定後強
    制執行，票據法第123條定有明文。又本票執票人，依票據
    法第123條規定，聲請法院裁定許可對發票人強制執行，係
    屬非訟事件，此項聲請之裁定，及抗告法院之裁定，僅依非
    訟事件程序，以審查強制執行許可與否，並無確定實體上法
    律關係存否之效力，如發票人就票據債務之存否有爭執時，
    應由發票人提起確認之訴，以資解決，殊不容於裁定程序中
    為此爭執，最高法院57年台抗字第76號、56年台抗字第714
    號著有判例可資參照。
四、經查，相對人主張之事實，業據提出系爭本票1紙為證，並
    為抗告人所不爭執，而原審就系爭本票為形式上之審查，認
    其已具備本票各項應記載事項，合於票據法第120條規定，
    屬有效之本票，乃裁定准許強制執行，並無不合。抗告人雖
    提出票據之時效抗辯，惟消滅時效完成後之效力，係採抗辯
    權發生主義，債權於時效完成後，僅債務人於債權人請求時
    得拒絕給付而已，其債權本身仍然存在，此種拒絕給付之抗
    辯權，屬於實體法律關係之抗辯，抗告法院於非訟程序中不
    得審酌。抗告人復辯稱系爭本票到期日原無記載及本票債權
    金額與實際債權金額不符等語。縱抗告人前開辯稱屬實，核
    屬實體法上之爭執，揆諸上開說明，應由抗告人提起確認之
    訴，以資解決，不得於非訟事件程序中為此爭執，抗告法院
    亦不得予以審究。從而，抗告意旨指摘原裁定不當，求予廢
    棄，為無理由，應予駁回。
五、據上論結，本件抗告為無理由。依非訟事件法第46條、第21
    條第2項、第24條第1項，民事訴訟法第495條之1第1項、第4
    49條第1項、第78條，裁定如主文。
中    華    民    國    98    年    8     月    31    日
                  民事第六庭審判長法官  劉坤典
                                  法官  陳婷玉
                                  法官  黃柄縉
以上正本係照原本作成
本裁定不得再抗告。
中    華    民    國    98    年    8     月    31    日
                                書記官  蔡凱如


司法院資訊處製作；財團法人民間司法改革基金會備份。
